【裁判字號】    89,訴,3213
【裁判日期】    901003
【裁判案由】    年資
【裁判全文】
臺北高等行政法院裁定                            八十九年度訴字第三二一三號
    原      告  甲○○
    被      告  國防部
    代  表  人  伍世文部長）.
右當事人間因年資事件，原告不服國防部中華民國八十九年十二月六日鎔鉑字訴字第
一六七號訴願決定，提起行政訴訟。本院裁定如左︰
    主  文
原告之訴駁回。
訴訟費用由原告負擔。
    理  由
一、按行政訴訟法第四條第一項規定：人民因中央或地方機關之違法行政處分，認為
    損害其權利或法律上之利益，經依訴願法提起訴願而不服其決定者，得向高等行
    政法院提起撤銷訴訟。所謂行政處分，依訴願法第三條第一項規定係指中央或地
    方機關就公法上具體事件所為之決定或其他公權力措施而對外直接發生法律效果
    之單方行政行為而言。復按訴願法第七十七條第八款規定：「訴願事件有左列各
    款情形之一者，應為不受理之決定．．．．八、對於非行政處分或其他依法不屬
    訴願救濟範圍內之事項提起訴願者。」改制前行政法院六十二年度裁字第四十一
    號判例意旨亦認「官署所為單純的事實述或理由說明，並非對人民之請求有所
    准駁，既不因該項述或說明而生法律上之效果，非訴願法上之行政處分，人民
    對之提起訴願，自非法之所許。」
二、本件原告於民國（下同）八十九年八月十一日向行政院提出申請書，略謂：人事
    行政局八十八年九月三日八十八局給字第○二四二四三號函稱：司法院釋字第四
    五五號解釋並未提及軍中服役年資可以追溯採計為公務員退休年資，故八十七年
    六月四日前已退休之國軍官兵，即無行政院八十七年七月十四日台八十七人政給
    字第二一○七五九號函之適用；被告八十八年十一月二十六日以（八八）易晨字
    第二九一○七號令頒之「國軍軍事學校各班隊基礎教育時間併計退除年資統計表
    」亦採相同見解，且八十七年六月五日後退伍者，在某些情形下的年資不予採計
    ，均係以行政命令對抗法律，違反中央法規標準法，請依職權撤銷該等行政命令
    ，以恢復受剝奪者法定權益，並作成正式處分云云，行政院於收受後將申請書交
    由人事行政局與被告辦理。就原告申請事項，被告所轄人事參謀次長室以八十九
    年九月六日（八九）易晨字第二三七八二號書函正本回復原告，針對軍校基礎教
    育時間併計退休年資事宜予以說明、解釋；原告不服該書函，並請求撤銷被告八
    十八年十一月二十六日（八八）易晨字第二九一○七號令而提起訴願，為被告八
    十九年十一月三十日八十九鎔鉑字訴第一六七號訴願決定認為係對非行政處分提
    起訴願，而為不受理之決定。原告猶不甘服，遂向本院提起行政訴訟。
三、查原告申請書內容認為人事行政局八十八年九月三日八十八局給字第○二四二四
    三號函、被告八十八年十一月二十六日以（八八）易晨字第二九一○七號令頒之
    「國軍軍事學校各班隊基礎教育時間併計退除年資統計表」內容牴觸大法官釋字
    第四五五號解釋，而請求行政院撤銷該等行政命令，以恢復受剝奪者法定權益，
    並作成正式處分，僅係對法令牴觸大法官解釋加以爭執，並未對自己權益有何具
    體主張，此有該申請書附訴願卷可稽（第十一、十二頁），合先明。嗣行政院
    將該申請書交由被告辦理，被告所轄人事參謀次長室就軍校基礎教育時間併計退
    休年資，依據大法官釋字第四五五號、行政院八十七年七月十四日台八十七人政
    給字第二一○五九號函，究應如何計算，以上開書函正本回復原告，此亦有該書
    函影本附訴願卷可稽（第二十八至三十頁），核其內容係屬行政機關單純告知原
    告法令如何解釋，僅係單純事實之述或理由之說明，並不直接對外發生法律上
    效果，其性質屬觀念通知，並非行政處分，揆諸前揭規定及判例意旨，訴願決定
    以上開書函非屬行政處分，不予受理，即無不合，原告復對之提起行政訴訟，顯
    非合法，應予駁回。又原告於訴願時請求撤銷被告八十八年十一月二十六日（八
    八）易晨字第二九一○七號令，經查該令係被告頒發「國軍軍事學校各班隊基礎
    教育時間併計退除年資統計表」至各單位，屬上級機關對下級機關所為之命令指
    示，亦非屬行政處分，原告對之提起訴願，顯有誤會，惟原告對此部分未再提起
    行政訴訟，併此明。
四、末查國防部人事參謀次長室依國防部參謀本部組織法第三條、第八條規定，僅係
    國防部參謀本部所屬幕僚單位，掌理國軍人事計畫、人員供求及退除、人事管理
    、人事勤務、兵員徵集、人事資料及、留守等業務，並非行政機關，以國防部人
    事參謀次長室名義所為行政行為，實即國防部所為行政行為，人民對之如有不服
    ，提起訴願，依八十九年七月一日施行之訴願法第四條第七款規定，應以行政院
    為訴願管轄機關，本件原告對被告所轄人事參謀次長室八十九年九月六日（八九
    ）易晨字第二三七八二號書函不服，提起訴願，本應移由行政院審議，被告自為
    訴願決定，固有未合，惟起訴合法與否為優先審查事項，上開書函既然非屬行政
    處分，原告對之提起行政訴訟，顯非合法，應予駁回，已如前述，則對此訴願管
    轄問題即無再加審究之必要。又國防部人事參謀次長室既非非行政機關，以國防
    部人事參謀次長室名義所為行政行為，實即國防部所為行政行為，本件起訴即應
    以國防部為被告，原告起訴狀以「國防部人事參謀次長室」為被告，其中「人事
    參謀次長室」，乃贅語，其真意乃以「國防部」為被告。均併此明。
五、依行政訴訟法第一百零七條第一項第十款、第一百零四條，民事訴訟法第九十五
    條、第七十八條裁定如主文。
中      華      民      國     九十     年      十      月      三      日
                    臺 北 高 等 行 政 法 院  第 五 庭
                                審 判 長 法  官    姜素娥
                                         法  官    帥嘉寶
                                         法  官    林文舟
右為正本係照原本作成。
如不服本裁定，應於送達後十日內向本院提出抗告狀（須按他造人數附繕本）。
中      華      民      國     九十     年      十      月      四      日
                                         書記官    林孟宗


司法院資訊處製作；財團法人民間司法改革基金會備份。
